【裁判字號】    89,上訴,794
【裁判日期】    890809
【裁判案由】    毒品危害防制條例
【裁判全文】
臺灣高等法院臺中分院刑事判決                    八十九年度上訴字第七九四號
    上  訴  人  臺灣臺中地方法院檢察署檢察官
    上  訴  人
    即  被  告  丙○○
    選任辯護人  張瓊文
右列上訴人等因被告違反毒品危害防制條例案件，不服臺灣臺中地方法院中華民國八
十九年三月二十三日第一審判決（民國八十八年度訴字第一六一六號，起訴案號：臺
灣臺中地方法院檢察署八十八年度偵字第一六四六二號，併辦案號：八十八年度偵字
第五八二九、二三七五四號），提起上訴，本院判決如左：
    主  文
上訴駁回。
    事  實
一、丙○○曾因違反麻醉藥品管理條例案件，經原審法院判處有期徒刑六月確定，於
    民國（下同）八十六年四月十日易科罰金執行完畢，猶不知悛悔警惕，復意圖營
    利，並基於連續販賣第一級毒品海洛因之概括犯意，先於八十八年二月初某日，
    在臺中市○○區○○路（警訊筆錄誤植為荷蘭路）與西屯路口，以新臺幣（下同
    ）二十萬元之價格，販賣第一級毒品海洛因二臺兩（即七十五公克）予甲○○，
    渠等交易之方式，係由甲○○撥打丙○○所有之門號0000000000號及
    0000000000號行動電話，約定交易第一級毒品海洛因之時間、地點及
    價格後，由丙○○按時攜帶第一級毒品海洛因前往約定地點交易。嗣因甲○○於
    同年月二十三日晚上十時許，在臺中市○○○路○段與東大路口處，為警查獲持
    有第一級毒品海洛因，並供稱該毒品係向丙○○所購買，旋於同年月二十四日凌
    晨二時許，由甲○○在臺中縣警察局員警面前撥打上開門號行動電話與丙○○取
    得連繫，佯稱欲向丙○○再購買二臺兩之第一級毒品海洛因，並約定在臺中市○
    ○街五六號前之停車場內交易，待丙○○著手攜帶該毒品前往上開地點欲實行交
    易時，隨即被現場埋伏守候之警員逮捕而不遂，並在其身上扣到海洛因一包（含
    包裝重七十六點四七公克、淨重七十三點五二公克，約合二臺兩）、ＭＯＴＯＲ
    ＯＬＡ廠牌行動電話一支、行動電話門號晶片（門號0000000000號、
    0000000000號）貳片，合計丙○○因販賣第一級毒品海洛因之犯罪所
    得為二十萬元。
二、案經臺中縣警察局移送臺灣臺中地方法院檢察署檢察官偵查起訴及移送原審併案
    審理。
    理  由
一、訊據上訴人即被告丙○○（以下簡稱被告）矢口否認有販賣毒品犯行，辯稱：(一)
    伊於八十八年二月二十四日凌晨，攜帶二臺兩之海洛因至查獲地點，係因前一日
    伊與甲○○為供自行施用，各自出資二分之一，由伊出面向南投綽號「春生」之
    男子購買，案發當日伊購得海洛因後，接獲甲○○之電話，要求伊將應得之一臺
    兩海洛因攜至約定地點，因伊並無電子秤及分裝袋，乃將與甲○○合資購買之二
    臺兩海洛因均攜至約定地點，擬由甲○○以電子秤分成二分之一，伊確無販賣第
    一級毒品海洛因之犯行，否則警方何以在被告住處並未查獲精密電子秤、分裝袋
    等工具，又何以案發當日要多帶一臺兩海洛因至約定地點。(二)證人甲○○之警訊
    筆錄或有記載：「渠約從八十七年七、八月份左右，共向被告購買第一級毒品海
    洛因有三次左右．．．」等語，然於移送臺灣臺中地方法院檢察署內勤檢察官偵
    查時，旋即澄清是與被告合資購買，並於原審審理時迭堅稱，確係與被告合資購
    買，且證人甲○○於原審審理作證時，均於臺灣臺中監獄服刑，絕無與伊串證之
    可能。(三)證人即承辦警員曾宏隆於原審審理時雖證稱：伊當時聽到甲○○於電話
    中向被告說要買的數量為「二」（臺語發音）云云，然證人曾宏隆於偵查時證稱
    ：甲○○打電話0000000000號，找到被告說要向他買八萬元．．．云
    云，顯見其於偵查及原審審理時之證詞並不可採。(四)伊於八十八年二月二十四日
    之警訊筆錄固記載，伊分別於八十八年二月初及查獲當日，共送毒品海洛因二次
    予甲○○云云，係因遭承辦警員不當刑求逼供所致，此由檢察官當庭勘驗被告身
    體及臺灣臺中看守所新收收容人內外傷記錄表，均明確記載伊之傷勢，即知上情
    。(五)縱認伊係因接獲甲○○欲購買海洛因之電話，始攜帶海洛因至約定地點，然
    證人甲○○既係經警員授意始打電話予被告，佯稱購買毒品，本身並無購買毒品
    之真意，是警方以「釣魚」之「陷害教唆」方式取得之證據，應不具證據能力而
    為認定犯罪之判斷基礎。(六)縱認證人甲○○有向伊購買毒品之可能，然伊係以每
    臺兩單價十萬元之價格向綽號「春生」男子購得，甲○○則證稱係以每臺兩八萬
    元之價格向被告購得海洛因，尚低於伊之進貨價格，既不具營利之意圖，自無販
    賣毒品之犯行可言云云。惟查：
  (一)被告確曾於八十八年二月初及本案查獲當日各送二臺兩，價格二十萬元之海洛因
    給證人甲○○等情，業據被告於警訊時坦承不諱（見八十八年度偵字第五八二九
    號卷第一一頁），核與證人甲○○證稱，其持有之第一級毒品海洛因係向被告所
    購買等情相符（見同上卷第一九、二○頁），自堪信為真實。雖被告事後辯稱，
    係因遭警方刑求而為前開自白云云，然被告係在自由意思下而為前開陳述，並無
    刑求情節等情，業據證人曾宏隆結證明確（見原審卷第八九頁），且被告於原審
    審理時自稱，係遭警員矇住雙眼，用拳頭毆打伊頭部，抓伊去撞柱子，嘴唇部分
    傷勢係問筆錄時打的，小腿部分傷勢係查獲現場，警方用槍托毆打的云云，然經
    原審調閱被告於同日入臺灣臺中看守所附設勒戒處所之健康檢查表，被告之嘴唇
    傷勢係位於嘴唇內部，有臺灣臺中看守所新收收容人內外傷記錄表附卷可稽（見
    原審卷第三○頁背面），苟被告係遭警員毆打頭部及撞柱子，以其自稱刑求情節
    之嚴重，衡情當已遍體鱗傷，然被告除嘴唇內部之傷勢外，身上並無任何外傷（
    小腿部分之傷勢，被告業已自承係警員逮捕時所造成），顯與被告自稱之刑求情
    節不符，是被告之刑求抗辯，並不足採。
  (二)被告與證人甲○○固於偵查、原審及本院審理時均更異前詞，改稱係渠等合資購
    買二臺兩海洛因，每人各購買一臺兩云云。惟被告於原審審理初訊時供稱，八十
    八年二月二十四日所查獲之毒品均係供伊自行施用，不曾販賣毒品給甲○○，亦
    不曾與甲○○共同買過毒品，係因甲○○強制戒治期間，其女友時常要伊幫忙找
    律師，致甲○○心生誤會而構陷云云（見原審卷第二一頁）；後改稱伊與甲○○
    合買二次毒品（含查獲這次），第一次合買時，甲○○有無先行交付金錢，伊已
    不復記憶，第二次合買二兩，甲○○有先行交付十萬元云云（見原審卷第三五頁
    ），前後說詞迥異，已難採信。又證人甲○○前稱，共與被告合買三次，第一次
    合買二兩，伊出二十萬元，並幫被告墊錢，後來被告有將錢還給伊，第二次亦是
    合買二兩，伊出八萬元，第三次即是為警查獲這次，伊準備十萬元要買一兩，伊
    並未事先將錢交給被告云云，嗣經原審告知被告自稱合買二次時，甲○○旋即改
    稱合買二次云云（見原審卷第三六頁），其迎合被告說詞之情形，至為明顯，惟
    其就合買時之出資額及是否事先交付金錢等情，仍與被告所述大相逕庭，其事後
    更異之證詞，不足採信。
  (三)被告固辯稱，伊確與證人甲○○合買毒品，否則查獲當日，甲○○要一臺兩毒品
    ，伊焉會攜帶二臺兩毒品前往赴約云云，然被告於警訊時業已自承，甲○○叫伊
    買二兩，約新臺幣二十萬元云云（見八十八年度偵字第五八二九號卷第一一頁）
    ，核與證人甲○○證稱：伊撥0000000000號及0000000000
    號電話，約被告到寶慶街停車場，當時伊叫渠帶七十多公克（約合二臺兩）過來
    云云（見同上卷第四十一頁背面），顯見被告於查獲當時會攜帶二臺兩海洛因，
    實因證人告知欲購買之數量即為二臺兩，證人甲○○於警訊時所稱，與被告約定
    每臺兩八萬元之代價交易，僅係說明交易之價格，並非意謂當日購買之數量為一
    臺兩，是被告執此辯解，委無足採。證人甲○○於本院審理時證稱，八十八年二
    月初向被告取得海洛因，係二人合資購買云云，顯係迴護被告之詞，亦不足採信
    。
  (四)被告於查獲當日係因證人甲○○供出毒品來源，而由警方策動證人甲○○連絡被
    告，佯稱購買毒品，並順利逮獲被告，證人甲○○為警查獲後，固已無實際購買
    毒品之真意，然被告既有販賣毒品之故意，且已依約攜帶毒品前往交付，實已著
    手實施販賣毒品之行為而不遂，縱證人甲○○意在協助警方辦案，冀求人贓俱獲
    ，無從完成買賣第一級毒品之行為，被告仍應論以販賣第一級毒品未遂罪，不能
    解免販賣第一級毒品之罪刑。
  (五)扣案之海洛因一包（含包裝重七十六點四七公克、淨重七十三點五二公克），經
    送法務部調查局以化學呈色法及氣相層析質譜儀分析法鑑驗結果，確係第一級毒
    品海洛因（純度百分之三十九．○九），有該局八十八年三月三十日鑑驗通知書
    附卷可稽（見八十八年度偵字第一六四六二號卷第一五頁），並有供被告連絡販
    賣第一級毒品用之ＭＯＴＯＲＯＬＡ廠牌行動電話一支、行動電話門號晶片（門
    號0000000000號、0000000000號）二片扣案可資佐證（見
    八十八年度偵字第五八二九號卷第一五頁）。
  (六)政府查緝施用或販賣第一級毒品海洛因甚嚴，毒品危害防制條例對販賣毒品者尤
    科以重刑，且海洛因量微價高，販賣者率有暴利可圖，茍非意圖販賣營利，一般
    人焉有甘冒重度刑責而販賣海洛因，參以被告於八十六年間涉嫌販賣第一級毒品
    海洛因案件，歷經多次偵查、審理，甫於八十八年七月一日經本院判決無罪確定
    ，苟非圖得販賣之利益，衡情被告當無甘冒被判處重刑之危險，而交付第一級毒
    品海洛因予甲○○或為其代購，其辯稱以二臺兩海洛因二十萬元之價格購得，縱
    有販賣行為，亦屬平價或賤賣云云，容係迴避意圖營利之構成要件，而刻意提高
    購入之價格，委無足採，依前述之推論，被告販賣海洛因，當有意圖營利之犯意
    ，至為灼然。
  (七)綜上，被告所辯，顯係圖卸刑責之詞，不足採信，事證已臻明確，被告犯行洵堪
    認定。
二、查海洛因係毒品危害防制條例第二條第二項第一款所規定之第一級毒品；被告前
    開販賣海洛因之行為，核其所為，係犯同條例第四條第一項之販賣第一級毒品既
    遂罪及同條第五項、第一項之販賣第一級毒品未遂罪。被告於查獲當日係因甲○
    ○供出毒品來源而由警方策動甲○○連絡被告佯稱購買毒品，並順利逮獲被告，
    甲○○為警查獲後，固已無實際購買毒品之真意，然被告既有販賣毒品之故意，
    且已依約攜帶毒品前往交付，實已著手實施販賣毒品之行為，被告經現場埋伏警
    員逮捕而不遂，為未遂，應成立販賣第一級毒品未遂罪，公訴意旨認此部分應論
    以同條例第五條第一項之意圖販賣而持有第一級毒品罪，容有未洽，然起訴事實
    相同，爰依法變更起訴法條。被告販賣前持有第一級毒品海洛因之低度行為，為
    販賣之高度行為所吸收，不另論罪。其販賣第一級毒品既遂犯行及販賣第一級毒
    品未遂犯行，時間緊接、方法相同，犯構成要件相同之罪名，顯係基於概括犯意
    反覆為之，為連續犯，以一罪論，應論以連續販賣第一級毒品既遂罪，又被告於
    八十八年二月初某日，在臺中市○○區○○路與西屯路口，將第一級毒品海洛因
    二臺兩，以二十萬元之價格，販賣予甲○○部分，公訴意旨雖未論及，然與前開
    販賣第一級毒品未遂部分，有連續犯裁判上一罪關係，本院自應併予審酌。被告
    曾因違反麻醉藥品管理條例案件，經原審法院判處有期徒刑六月確定，於八十六
    年四月十日易科罰金執行完畢，有臺灣高等法院被告前案全國紀錄表附卷可稽，
    於五年內再犯本件有期徒刑以上之罪，為累犯。被告所犯前開罪名，其法定本刑
    為死刑或無期徒刑，依刑法第六十四條第一項及第六十五條第一項規定，不得加
    重，故前開連續犯、累犯部分，均不予加重，附此說明。
三、原審適用毒品危害防制條例第四條第一項、第十八條第一項前段、第十九條第一
    項，刑法第十一條前段、第五十六條、第四十七條、第三十七條第一項規定，審
    酌被告販賣第一級毒品海洛因數量龐大，足以使購買施用者導致精神障礙、性格
    異常，甚至造成生命危險之生理成癮性及心理依賴性，戕害國民身心健康至鉅，
    嚴重危害社會治安，惡性非輕，並斟酌其犯罪動機、目的、手段犯罪後猶飾詞狡
    辯，毫無悔意等一切情狀，處以無期徒刑，並宣告褫奪公權終身，扣案之海洛因
    一包（含包裝重七十六點四七公克、淨重七十三點五二公克），宣告沒收銷燬之
    ；ＭＯＴＯＲＯＬＡ廠牌行動電話一支、行動電話門號晶片（門號000000
    0000號、0000000000號）二片沒收；販賣第一級毒品海洛因之犯
    罪所得二十萬元沒收，如全部或一部不能沒收時，以其財產抵償之，其認事用法
    ，核無違誤，量刑亦稱妥適，並說明後述之四段部分，不另為無罪諭知（見後述
    ），亦無不妥，檢察官上訴意旨，指摘原判決未就被告於八十七年七、八月間連
    續三次販賣海洛因予甲○○，及同年十一月二十四日，在楊豐祥住處扣得之海洛
    因一包，係被告意圖販賣而持有部分，予以論罪為不當及被告上訴意旨，仍執前
    詞，否認犯罪，指摘原判決不當，均無理由，應予駁回。
四、公訴意旨另略以：(一)被告意圖營利，並基於連續販賣第一級毒品海洛因之概括犯
    意，先於八十七年七、八月間，在不詳地點，以每臺兩八萬元之價格，連續三次
    販賣第一級毒品海洛因各一兩予甲○○；(二)前臺灣省政府警政廳刑事警察大隊於
    八十七年十一月二十四日下午二時許，在臺中縣神岡鄉○○街六九號四樓楊豐祥
    住處，查獲被告所有之海洛因一包（重五．六公克）、安非他命四包（重一百十
    二．八公克）及吸食器一支；(三)被告於八十八年二月二十日晚上八時許，在臺中
    市○○路與南屯路口，以二十三萬元之代價販賣第一級毒品海洛因八包（重一百
    十六公克）及第二級毒品安非他命一包（重一．九公克）予甲○○，因認被告涉
    有毒品危害防制條例第四條第一項之販賣第一級毒品、同條第二項之販賣第二級
    毒品及第五條第一項之意圖販賣而持有第一級毒品及同條第二項之意圖販賣而持
    有第二級毒品等罪嫌云云。經查：
  (一)被告堅詞否認前開販賣第一、二級毒品之事實，雖證人甲○○於警訊時證稱，曾
    於八十七年七、八月間，以每臺兩八萬元之價格，連續三次向被告購買各一臺兩
    之海洛因，且扣案之第一級毒品海洛因八包（重一百十六公克）及第二級毒品安
    非他命一包（重一．九公克）云云，惟證人甲○○於偵查及原審審理時業已更異
    前詞，改稱並未於右揭時、地向被告購買前開毒品，且證人甲○○自八十七年四
    月二日至同年九月十三日陸續因另案羈押於臺灣臺中看守所，或因案於臺灣臺中
    監獄執行，有原審法院法務部在監在押資料表附卷可稽（見原審卷第四七頁），
    則證人甲○○自無可能於八十七年七、八月間，向被告購買第一級毒品海洛因。
    此外，復查無其他積極證據足資證明前開毒品係供被告販賣之用而持有，難僅以
    查獲該毒品，及甲○○警訊不實之證述，即論被告有意圖販賣而持有第一、二級
    毒品之犯行。
  (二)被告固不否認警方於八十七年十一月二十四日下午二時許，在臺中縣神岡鄉○○
    街六九號四樓楊豐祥住處所扣得之海洛因一包（重五．六公克）、安非他命四包
    （重一百十二．八公克）及吸食器一支確為其所有，然堅詞否認係意圖販賣而持
    有第一、二級毒品，辯稱前開毒品係一、二年前供自己施用所剩餘云云。且被告
    於八十八年二月十四日，在臺灣臺中看守所附設勒戒處所所採集之尿液，經送長
    昕生活事業有限公司鑑驗結果，呈海洛因及安非他命於人體代謝後鴉片類及安非
    他命類陽性反應，有該公司尿液鑑驗報告附卷可稽（見八十八年度偵字第五八二
    九號卷第三四、三五頁），堪認被告確有施用第一、二級毒品之行為，是被告辯
    稱該毒品係供己施用等語，堪以採信。此外，復查無其他積極證據足資證明被告
    確有前開販賣第一級毒品之行為，尚難僅以查獲該毒品，遽為被告不利之認定。
  (三)被告於警訊、偵查及本院審理時，堅詞否認前開販賣第一、二級毒品之事實，雖
    證人甲○○於警訊時證稱，曾於八十八年二月二十日晚上八時許，在臺中市○○
    路與南屯路口，以二十三萬元之代價販賣第一級毒品海洛因八包及第二級毒品安
    非他命一包云云，惟證人甲○○嗣於偵查及本院審理時改證稱，沒有向被告購買
    毒品，那些毒品是伊和被告合資向別人買來吸食云云，且證人甲○○於偵查、原
    審及本院審理時業更異前詞，改稱並未於右揭時、地向被告購買前開毒品，而係
    供伊自己用來吸食云云，其他復查無積極證據足資證明被告確有前開販賣第一、
    二級毒品之犯行，尚難僅以證人甲○○前後證詞迥異且有瑕疵之證詞，為被告不
    利之認定。
  (四)綜上，被告被訴犯罪尚屬不能證明，公訴意旨認此販賣第一、二級毒品部分及意
    圖販賣而持有第一、二級毒品部分與前開科刑部分有連續犯、想像競合犯之裁判
    上一罪關係，爰不另為無罪之諭知。
五、併辦意旨（八十八年度偵字第二三七五四號即八十九年度偵字第四九二五號）略
    以：被告意圖販賣而持有第一級毒品海洛因，於八十八年十一月二十一日凌晨三
    時三十分許，在臺中市○區○○路與大墩十一街口為警查獲，並扣得海洛因三包
    （重二十九．六公克）、電子秤一台及帳冊二紙，因認被告涉有毒品危害防制條
    例第五條第一項之意圖販賣而持有第一級毒品罪嫌云云。經查被告上開起訴之意
    圖販賣而持有第一級毒品海洛因罪嫌部分，因不能證明犯罪，經不另為無罪之諭
    知，已如上述，則此併案部分與該起訴部分，即無連續犯裁判上一罪關係，非起
    訴效力所及，自不能併予審理，應退回檢察官辦理。
六、被告於八十七年十一月二十四日下午二時許，在臺中縣神岡鄉○○街六九號四樓
    楊豐祥住處所扣得之海洛因一包（重五．六公克）、安非他命四包（重一百十二
    ．八公克），及於八十八年十一月二十一日凌晨三時三十分許，在臺中市○區○
    ○路與大墩十一街口所扣得之海洛因三包（重二十九．六公克），固均屬違禁物
    ，依毒品危害防制條例第十八條第一項前段規定，不問屬於犯人與否，均應沒收
    銷燬之，然沒收係從刑之一種，且與主刑具有從屬關係，自應依附主刑而宣告。
    前開扣案之毒品既無積極證據證明為被告販賣之第一、二級毒品，或意圖販賣而
    持有之第一、二級毒品，與本案無連續犯裁判上一罪關係，難認與被告前開販賣
    第一級毒品犯行間有何關連性，自不得在本案宣告沒收銷燬，附此敘明。
七、原判決關於被告被訴行使偽造國民身分證部分，已免訴判決確定，不予論列。
八、據上論斷，應依刑事訴訟法第三百六十八條，判決如主文。
本案經檢察官乙○○到庭執行職務。
中      華      民      國    八十九      年      八      月     九     日
                              臺灣高等法院臺中分院刑事第一庭
                                    審判長法  官  陳  紀  綱
                                          法  官  蕭  錦  鍾
                                          法  官  陳  登  源
右正本證明與原本無異。
如不服本判決應於收受送達後十日內向本院提出上訴書狀，其未敘述上訴之理由者並
得於提起上訴後十日內向本院補提理由書（均須按他造當事人之人數附繕本）。
                                          書記官  林  桂  鳳
中      華      民      國八十九      年      八      月    十      日
附錄本案論罪科刑主要法條：
毒品危害防制條例第四條第一項：製造、運輸、販賣第一級毒品者，處死刑或無期徒
刑，得併科新臺幣一千萬元以下罰金。
                                                                        Ｋ


司法院資訊處製作；財團法人民間司法改革基金會備份。
